臺灣高雄地方法院刑事判決　　　　　　　　　　　　　九十年度訴字第二八九一號
　　公　訴　人　臺灣高雄地方法院檢察署檢察官
　　被　　　告　庚○○
　　被　　　告　戊○○
　　被　　　告　甲○○
　　共同指定
　　辯護人　　　丙○
右列被告因強盜等案件，經檢察官提起公訴（九十年度偵字第二一○六五號），丙○
判決如左：
    主  文
庚○○連續意圖為自己不法之所有，結夥三人以上，以強暴至使不能抗拒，而取他人
之物，處有期徒刑拾年。
戊○○連續意圖為自己不法之所有，結夥三人以上，以強暴至使不能抗拒，而取他人
之物，處有期徒刑捌年。
甲○○連續意圖為自己不法之所有，結夥三人以上，以強暴至使不能抗拒，而取他人
之物，處有期徒刑玖年。
扣案短刀貳支、口罩貳個、手套參個均沒收。
    事  實
一、甲○○基於意圖為自己不法所有之概括犯意，於附表一所列之時間、地點，以自
    備之鑰匙為工具，連續竊取熊健宏所有之車號ＹＶ－六六四八號自小客車一輛，
    再以客觀上對人之生命、身體、自由足以造成威脅之十字起子（未扣案）竊取陳
    秀香所有之車號Ｅ八－○九九七號車牌一面、潘秀珍所有之車號ＹＶ－二一九三
    號車牌一面，並將車號ＹＶ－六六四八號自小客車之車牌拆下，換裝上車號Ｅ八
    －○九九七號、ＹＶ－二一九三號二面車牌輪流使用。庚○○明知該自小客車及
    上開二面車牌係來路不明之贓物，竟仍收受之，並與甲○○基於意圖為自己不法
    所有之概括犯意聯絡，連續於附表二所列之時間，由庚○○駕駛前開自小客車搭
    載甲○○、戊○○二人至表列之檳榔攤，由庚○○留在車上把風，甲○○與戊○○各持一把短刀並戴口罩、手套，進入上開檳榔攤，強取表列被害人所有之現金
    、行動電話等財物（詳如附表二）共四次，嗣於九十年十一月八日十四時許、十
  四時二十分許、十四時四十分許，分別在高雄市○○區○○路一○○巷二十一號
    、桂陽路一七五巷二弄十三號、同路二○九巷七弄二十七號為警查獲，並扣得犯
    罪工具短刀二支、口罩二個、手套三個，及贓物ＮＯＫＩＡ６１５０行動電話乙
    具發還被害人己○○、ＹＶ－六六四八號車牌二面發還被害人熊健宏。
二、案經高雄市政府警察局楠梓分局報請臺灣高雄地方法院檢察署檢察官偵查起訴。
    理  由
一、訊據被告庚○○、戊○○、甲○○對右揭犯罪事實坦承不諱，核與被害人辛○○
    、乙○○、丁○○、己○○、熊健宏於警訊中指訴相符，復有短刀二支、口罩二
    個、手套三個扣案可證，及贓物認領保管收據二紙、照片三十六張附卷可稽。被
    告戊○○於偵審中自承第一次有戴口罩並持刀進入檳榔攤（見九十年十一月十九
    日偵訊筆錄），而庚○○駕車搭載被告戊○○、甲○○前往作案地點，目睹甲○○、戊○○等戴上口罩、手套，並手持短刀下車強盜他人財物，得手後庚○○即
    搭載被告戊○○、甲○○二人迅速離開作案現場，於事後並與甲○○、戊○○平
    分花用搶得之財物，顯然與甲○○、戊○○具有犯意之聯絡及行為之分擔，渠等
    之自白互核並與證物相符，自屬可採。又被告庚○○明知其所駕駛之自小客車及
    同時使用之上開二面車牌，均為被告方啟明所竊盜取得，而仍駕駛使用，其有收
    受贓物之犯行，至為灼然。本件事證明確，被告三人上開犯均堪認定，均應依法
    論科。
二、按懲治盜匪條例已於九十一年一月三十日公布廢止，同年二月一日生效，則應從
    新依新刑法強盜罪之規定論處，最高法院著有決議。又十字起子足以旋轉螺絲拆
    下車牌，顯見其材質堅硬，客觀上對人之生命、身體、自由足以造成威脅，自屬
    兇器。被告庚○○、戊○○、甲○○結夥三人為上開強盜行為，核渠等所為，均
    係犯修正後刑法第三百三十條第一項之加重強盜罪。被告甲○○就上開竊盜行為
    所為，係犯刑法第三百二十一條第一項第三款之攜帶兇器竊盜罪，公訴意旨認被
    告甲○○所犯係同法第三百二十條第一項之竊盜罪，起訴法條尚有未洽，應予變
    更。被告庚○○收受上開自小客車及車牌使用之所為，係犯刑法第三百四十九條
    第一項之收受贓物罪。被告庚○○合併收受前揭自小客車及車牌使用，係包括一
    罪。被告庚○○、戊○○、甲○○三人就前揭強盜罪，其間有犯意之聯絡及行為
    之分擔，均為共同正犯。被告庚○○、戊○○、甲○○三人先後多次強盜犯行，
    及被告甲○○先後多次竊盜犯行，時間均各緊接，所犯係構成要件及基本構成要
    件（竊盜罪部分）相同之罪名，應均各依連續犯之規定論以一罪，並依法加重其
    刑。又被告甲○○所犯強盜與竊盜罪之間，庚○○所犯強盜罪與收受贓物罪之間
    ，均各有方法結果之牽連關係，應均依刑法第五十五條規定從一重之強盜罪處斷
    。爰審酌被告庚○○已有強盜、竊盜前科、被告甲○○已有竊盜前科（均未構成
    累犯），有臺灣高等法院被告全國前案紀錄表二份在卷可參，被告三人適值青壯
    之年，不知憑一己之力謀生，竟以前開方式強盜、財物，危害他人人身安全，造
    成被害人精神及財產上之損害甚巨，惡性重大不宜寬貸，惟念其等犯後最終坦承
    犯行，尚知悔悟，所強盜之金額非巨及渠等強盜過程中並未傷及被害人，足見其
    良心未泯，並其他一切情狀，分別量處如主文所示之刑，以示懲儆。至扣案之短
    刀二支、口罩二個、手套三個，為被告甲○○所有，且為被告庚○○、戊○○、
    甲○○三人為強盜犯罪所用之物，均應依法宣告沒收。
三、公訴意旨另認被告戊○○明知上開方啟明所竊取之自小客車係贓物，仍收受之，
    因認被告戊○○就此部分亦涉有刑法第三百四十九條第一項之收受贓物罪嫌。惟
    按犯罪事實應依證據認定之，無證據不得推定其犯罪事實；又不能證明被告犯罪
    者，應諭知無罪之判決；刑事訴訟法第一百五十四條、第三百零一條第一項分別
    定有明文。所謂證據，須適於為被告犯罪事實之證明者，始得採為斷罪資料，如
    未能發現相當證據，或證據不足以證明，自不能以推測或擬制之方法，以為裁判
    基礎。（最高法院五十三年台上字第二七五○號、四十年台上字第八十六號判例
    參照）。訊據被告戊○○堅決否認有上述收受贓物犯行，辯稱：伊僅坐乘，並未
    駕駛等語；經查被告戊○○並未駕駛上開贓車（含車牌，以下同），亦無證據證
    明被告戊○○有收受使用上開贓物自小客車，本應為無罪之諭知，惟因公訴意旨
    認被告戊○○所犯上開贓物罪與有罪之強盜罪間，有裁判上一罪之牽連關係，爰
    不另為無罪之諭知，附此敘明。
據上論斷，應依刑事訴訟法第二百九十九條第一項前段、第三百條，刑法第二條第一
項前段、第二十八條、第五十六條、三百二十一條第一項第三款、三百四十九條第一
項、第五十五條、第三十八條第一項第二款、修正後刑法第三百三十條第一項，罰金
罰鍰提高標準條例第一條前段，判決如主文。
本案經檢察官楊忠城到庭執行職務。
中      華      民      國    九十一    年      三      月    二十六    日
                                  臺灣高雄地方法院刑事第六庭
                                      法  官  張世賢
右正本證明與原本無異。
如不服本判決，應於判決送達後十日內，向丙○提出上訴狀。
                                      書記官  陳孟瑩
中      華      民      國    九十一    年      三      月    二十六    日
附錄所犯法條：
中華民國刑法第三百二十條
 (普通竊盜罪、竊佔罪)
意圖為自己或第三人不法之所有，而竊取他人之動產者，為竊盜罪，處五年以下有期
徒刑、拘役或五百元以下罰金。
意圖為自己或第三人不法之利益，而竊佔他人之不動產者，依前項之規定處斷。
前二項之未遂犯罰之。
中華民國刑法第三百二十一條
 (加重竊盜罪)
犯竊盜罪而有左列情形之一者，處六月以上五年以下有期徒刑：
一  於夜間侵入住宅或有人居住之建築物、船艦，或隱匿其內而犯之者。
二  毀越門扇、牆垣或其他安全設備而犯之者。
三  攜帶兇器而犯之者。
四  結夥三人以上而犯之者。
五  乘火災、水災或其他災害之際而犯之者。
六  在車站或埠頭而犯之者。
前項之未遂罰之。
修正後中華民國刑法第三百二十八條
 (普通強盜罪)
意圖為自己或第三人不法之所有，以強暴、脅迫、藥劑、催眠術或他法，至使不能抗
拒，而取他人之物或使其交付者，為強盜罪，處五年以上有期徒刑。
以前項方法得財產上不法之利益或使第三人得之者，亦同。
犯強盜罪因而致人於死者，處死刑或無期徒刑或十年以上有期徒刑，致重傷者，處無
期徒刑或七年以上有期徒刑。
第一項及第二項之未遂犯罰之。
預備犯強盜罪者，處一年以下有期徒刑、拘役或三百元以下罰金。
修正後中華民國刑法第三百三十條
 (加重強盜罪)
犯強盜罪而有第三百二十一條第一項各款情形之一者，處七年以上有期徒刑。
前項之未遂犯罰之。
